# 多次交易分步实现的非同一控制下企业合并，构成一揽子交易，如何进行会计处理？

提问人：hanbingzhi 时间：2018-04-04 19:58:07
2017 年 7 月 31 日，A集团与B公司（新三板）的部分股东（大股东等 5 名股东）签订了股权收购协议，收购各方合计51%的股份。合同约定以现金形式收购；收购方权利，办理完股份转让的交割手续后，收购方按新的出资及比例享有股东的权利，履行股东的义务。其他权利义务未约定。 基于全国中小企业股份转让系统交易限制，上述51%的股份只能分次交易完成。 截止 2017 年 12 月 31日，A集团分次，累计已收购B公司18%的股权；在董事会中无董事席位，未委派管理人员参与公司经营。 2018 年 3 月 16 日，A集团收购股权至40%，成为大股东。并于 3 月 31 日改选董事会成员，实际控制董事会。并承诺继续依据《股份转让协议》和相关法律法规进行交易，直至持股比例增持至51%。
请问，于 2017 年 12 月 31 日，对于已购买18%股权支付的款项，如何进行会计处理？ 作为负债，或可供出售金融资产，或长期股权投资？

回答人：chenyiwei
由于股权收购逐步完成，相应地股东权利也是逐步获得，截至 2017 年末尚不具有重大影响，但鉴于各次交易是一揽子交易，所以已取得的股权仍列作长期股权投资并按成本法进行后续计量。在报表附注中作为资产负债表日后非调整事项披露后续收购和取得控制权情况。 参考：《瑞华研究 2010 ～ 2016 汇编》之“问题3-2-48（如何区分一项收购少数股权的交易与企业合并是否存在关联，因而应当作为一个整体进行会计处理）”。